臺灣基隆地方法院基隆簡易庭小額民事判決
110年度基勞小字第14號
原      告  鄭宇盛  
被      告  顧建耀即建耀建築師事務所

訴訟代理人  陳盈君律師
複代理人    謝廷諺  
上列當事人間請求給付薪資事件，本院於民國111年8月4日言詞
辯論終結，判決如下：
    主  文
被告應給付原告新臺幣肆萬元，及自民國一百一十年八月一日起
至清償日止，按年息百分之五計算之利息。
原告其餘之訴駁回。 
訴訟費用新臺幣壹仟元，其中新臺幣伍佰元由被告負擔，餘由原
告負擔。
本判決第一項得假執行。但被告如以新臺幣肆萬元為原告預供擔
保後，得免為假執行。
原告其餘假執行之聲請駁回。
    事實及理由要領
一、按不變更訴訟標的，而補充或更正事實上或法律上之陳述者
    ，非為訴之變更或追加，民事訴訟法第256條定有明文。若
    當事人、訴訟標的及訴之聲明均屬相同，縱有補充或更正事
    實上或法律上陳述之情事，亦無訴之變更或追加可言，即無
    同法第255條第1項但書規定之適用。又獨資經營之商號，雖
    無從認為非法人之團體，而無當事人能力，但該商號與其主
    人合屬一體，商號之主人即為當事人(最高法院43年台上字
    第601號判例意旨參照)。經查，建耀建築師事務所為顧建耀
    獨資設立，有扣繳單位設立(變更)登記申請書影本附卷可稽
    ，且為兩造所不爭執(見本院110年12月23日言詞辯論筆錄)
    。原告於起訴時以建耀建築師事務所為被告提起訴訟，並於
    110年12月27日具狀將被告之名稱更正為「顧建耀即顧建耀
    建築師事務所」。被告雖以前開瑕疵不得補正，且請求基礎
    事實非屬同一，不同意被告為訴之變更或追加云云，然依上
    開說明，顧建耀與建耀建築師事務所合屬一體，其人格具有
    同一性，原告並未變更當事人，且其訴訟標的及訴之聲明仍
    屬相同，僅更正被告之名稱，自無訴之變更或追加可言，其
    所為之更正，應予准許，先予敘明。
二、原告起訴主張：
(一)原告前與被告簽立110年4月23日建耀建築師事務所專案勞務
    契約書(下稱系爭110年4月23日契約書)，約定由原告受僱於
    被告，依被告指示在基隆市○○區○○路000號之工作地點(下稱
    系爭工作地點)負責辦理被告向基隆市政府承攬之「基隆市
    文化局歷史場景服務空間〈舊公車處〉改善工程規劃設計監造
    (下稱系爭工程)」之監造相關工作(下稱系爭監造工作)，其
    內容包含監造、驗收、結算等被告與基隆市政府所訂立公共
    工程技術服務契約(下稱系爭工程契約)規定之事務，原告並
    應提出符合系爭工程契約規定之品管及勞安資格文件予被告
    ，兩造復約定工作期間暫定自110年5月15日起至同年10月15
    日共180日，報酬為每月新臺幣(下同)6萬元，受僱期間報酬
    款合計36萬元，被告應每月撥付4萬元予原告，而每月未給
    付之2萬元則作為保留款項，待系爭工程進行進度達50%時給
    付50%、其餘工程完成時且無其他應辦事項時則將剩餘50%給
    付予原告。嗣原告自110年5月間起至系爭工作地點即系爭工
    程現場執行監造職務，及至110年8月初，原告均有依系爭11
    0年4月23日契約書之約定履行為被告提供其監造專業勞務之
    義務，詎被告迄仍未依系爭110年4月23日契約書前開約定將
    110年5、6月保留款各2萬元及110年7月份薪資4萬元給付予
    原告，為此爰依系爭110年4月23日契約書及勞動基準法第22
    條第2項規定請求被告給付前開積欠薪資合計8萬元。
(二)對被告抗辯所為之陳述：
  1.被告所提出110年4月20日建耀建築師事務所專案勞務契約書
    (下稱系爭110年4月20日契約書)上之原告簽名並非原告所簽
    立，且前開契約書之約定內容與兩造就系爭監造工作事宜簽
    立之系爭110年4月23日契約書之約定內容不符；又被告前於
    另案原告起訴請求被告給付薪資事件中具狀所附110年4月20
    日建耀建築師事務所專案勞務契約書(下稱系爭另案契約書)
    之契約內容亦與系爭110年4月20日契約書之約定內容有異；
    再原告簽署文件時簽署文件時均使用派克筆，字跡較粗，系
    爭110年4月20日契約書上之原告簽名顯與原告簽名之習慣不
    同。故系爭110年4月23日契約書始為兩造就系爭監造工作事
    宜簽立之契約書，原告否認被告所提出系爭110年4月20日契
    約書之形式上真正。
　2.系爭110年4月23日契約書之性質應為勞動契約而非承攬契約
    ：
 (1)依系爭110年4月23日契約書第1條約定，除原告之工作地點
    由被告指定外，原告之工作內容亦須依被告指示辦理，且須
    具備相當之任用資格，足見被告對於原告之工作地點及工作
    內容有指揮監督之權，原告並有服從被告之義務，故系爭11
    0年4月23日契約書應具有人格上從屬性。
 (2)依被告所提出兩造間110年8月2日之Line對話記錄，系爭工
    程於110年6月26日停工後，原告仍須每日親至被告事務所上
    班；又依被告所提出原告與訴外人即川力營造有限公司(下
    稱川力公司)工地主任魏明宗(下逕稱其名)間之Line對話紀
    錄所示，被告除對原告之出勤時間有所限制，甚而會暗中查
    明原告之出勤狀況；另依被告所提出「基隆市公車處」Line
    對話群組及訴外人即基隆市文化局職員郭麗雅(下逕稱其名)
    與被告間之對話紀錄所示，系爭工程業主即基隆市文化局亦
    係將原告視為被告之職員，進而命原告分工某些職務，郭麗
    雅並有向被告表示「自己家的自己慢慢教啦…」等語，足證
    兩造間存在人格上從屬性暨組織上從屬性甚明。
 (3)復依系爭110年4月23日契約書第4條約定，原告係每月自被
    告領取薪資，並有原告之帳戶匯款紀錄可證，而與承攬契約
    迨工作完成後再為給付之方式不同，故有經濟上從屬性，且
    被告扣留原告之部分薪資，原告亦須服從，亦可證兩造間具
    有人格上暨組織上之從屬性。
 (4)再依卷內「自願職保被保險人投保資料表」、「雇用證明書
    」、「受雇勞工名冊表」、「投保資料表」等資料所示，可
    知被告確有本於雇主之身分，為原告投保勞保並提繳勞工退
    休金及投保職災保險，益足徵兩造間就系爭監造工作事宜確
    實存在勞動契約之法律關係。
 (5)末依系爭工程契約第5條第15項約定，系爭工程之投標廠商
    僅有被告，故系爭工程為單獨投標而並非共同投標，縱認兩
    造間就系爭監造工作事宜訂立之契約為承攬契約，則原告之
    法律地位僅可能為被告之次承攬廠商，然被告未曾依系爭工
    程契約前開約定向基隆市文化局將原告報備為分包廠商，亦
    從未提出任何分包契約，可見被告係將原告視為其受僱人以
    符合系爭工程契約約定之要求。
  3.原告雖有於110年8月2日以Line向被告表示「從8月起不再支
    薪減少事務所支出」等語，惟於翌(23)日亦表示「今天還走
    不出去，且我非辭職，現停工中，俟後動工後再進場執行職
    務，如您要我離開我會遵循」等語，足見原告僅係因系爭工
    程自110年6月26日起停工，乃向被告建議其先暫停不至系爭
    工程現場執行監造職務，並非主動向被告請辭。又被告從未
    遭基隆市文化局依系爭工程契約第9條第5項之規定處以任何
    懲罰性違約金，亦即原告在職期間未曾因監造工作緣故致被
    告遭業主處罰，故原告實無必要離職，更可徵兩造間之勞動
    契約嗣係因原告遭被告逼退而終止。
  4.系爭工程因被告更換結構技師並變更設計，經基隆市文化局
    局長於110年6月25日基隆市文化局局長現場督導會議中裁示
    要求於被告提出變更設計前，工程現場暫停施工，而系爭工
    程自110年6月26日起停工後，原告仍有執行其監造職務，僅
    因系爭工程停擺之故，原告無從進入系爭工程現場進行監造
    工作，並提出日報表。至被告以原告於工作期間翹班、工作
    表現不佳之事由，辯稱不須給付原告薪資，惟被告迄未提出
    任何文件或證據，說明被告有因原告違規或違約之行為遭業
    主扣款之情事及其金額，被告就此應負舉證之責。況倘基隆
    市文化局認定原告確有工作缺失或查核丙等，本即可要求被
    告撤換監造人員，然原告自始至終均未遭要求撤換，足見被
    告所辯原告翹班、工作表現不佳云云，顯屬虛偽不實，原告
    既有於110年7月執行其監造職務，被告本即應將110年7月份
    薪資40,000元給付予原告，不得無故剋扣。
(三)並聲明：被告應給付原告8萬元，及自110年8月1日起，至清
    償日止，年息5%計算之利息；另陳明願供擔保請准宣告假執
    行。
二、被告則聲明請求駁回原告之訴，並陳明如受不利益判決，願
    供擔保請准免為假執行之宣告，其答辯略以：
(一)被告否認原告所提出系爭110年4月23日契約書及系爭另案契
    約書之形式上真正：
　　被告未曾見過原告所提出之系爭110年4月23日契約書及系爭
    另案契約書，原告亦未提出前開契約書之原本以供比對其真
    實性，被告均否認上開二紙契約書之形式上真正。又被告所
    提出施工抽查紀錄表(下稱系爭施工抽查紀錄表)上之原告簽
    名與110年4月20日契約書上之原告簽名筆跡一致，足證系爭
    110年4月20日契約書確為兩造就系爭監造工作事宜簽立之契
    約書。
(二)系爭110年4月20日契約書之性質應為承攬契約而非勞動契約
    ：
  1.原告係領有108年7月由行政院公共工程委員會委託國立中央
    大學核發之公共工程品質管理人員結業證書之專業品管人員
    ，並非編制於被告之組織內，而原告對自己之作息時間、工
    作時間均係自由支配，不受被告指揮監督，況被告因不具備
    專業品保人員資格與能力，自無指揮監督原告之權限，原告
    更無須服從被告之權威，遑論被告對原告有任何之雇主懲戒
    權(例如考績、調職、記過、減薪等)。又原告得利用其專業
    性、計劃性或創作性方法，對自己所從事工作加以影響，而
    本於其專業填載監造報表，足見系爭110年4月20日契約書應
    不具備人格上從屬性。
  2.依系爭110年4月20日契約書前言及第1條約定，可知前開契
    約書之目的及本旨，係著重於原告之專業資格及一定工作之
    完成(即公共工程監造報表之提供)，並非不論原告工作有無
    成果，被告均有給付原告報酬之義務，故系爭110年4月20日
    契約書亦不具備經濟上從屬性。
  3.原告並未納入被告之生產組織與經濟結構體系，亦未與被告
    其他受雇者或同僚，相互居於分工合作狀態，更無須透過與
    其他人分工方能完成工作，且系爭110年4月20日契約書亦未
    約定原告不得自行或經由第三人之安排參與其他承攬工作，
    故該契約應不具備組織上從屬性。
  4.系爭110年4月20日契約書第4條關於原告報酬給付方式之約
    定，以工程驗收及業主結算為給付尾款12萬元之條件，具典
    型承攬報酬後付之性質；至於其中關於工作地點及工作期程
    之限制，係因「監造」工作內容之性質使然，尚無礙於前開
    契約書性質係承攬法律關係之認定。
  5.再監造人員之工作成果，應具有一定公益性、專業性及不可
    替代性，自難與一般勞動契約之勞務給付相提並論；而系爭
    110年4月20日契約書第2條前段亦約定由原告自行辦理勞健
    保及勞退事宜，適足證明前開契約書並非勞動契約；況原告
    業已於「民事起訴狀」及「變更訴之聲明狀」訴請「解除兩
    造承攬契約」，承認兩造間就系爭監造工作事宜訂立之契約
    之法律關係係承攬契約，則原告嗣反其先前陳述更為主張兩
    造間就系爭監造工作事宜訂立之契約之法律關係係勞動契約
    ，前後矛盾。
(三)被告業已將原告應領之110年5月、6月報酬全數給付予原告
    ，無其他給付原告「尾款」之義務：
　1.系爭110年4月20日契約書既為原告所片面提出並經被告簽署
    ，原告自不得反於前開契約書約定之計酬方式請求報酬，而
    前開契約書第4條業已明文約定被告每月應給付原告之工作
    報酬為4萬元，被告並已如實按月將該工作報酬全數給付予
    原告，另前開契約書並無原告所主張「保留款」之項目，被
    告自無積欠原告110年5月、6月份報酬未給付之情事；又1 1
    0年4月20日契約書所約定之「尾款」12萬元，依該契約書第
    4條約定，應待驗收及業主結算後一次給付，而原告於系爭1
    10年4月20日契約書約定工作期間內之110年8月2日主動向被
    告通知其「因憂鬱暨躁鬱症病發」、「本人從8/1起即不再
    支薪」、「本月起不再當薪水小偷」等語，拒絕為被告提供
    工作而提前終止兩造間之承攬契約，原告就承攬報酬總款項
    36萬元中之尾款12萬元，自已無報酬請求權。
  2.依被告所提出「基隆公車處」Line群組對話紀錄，原告自11
    0年5月間起執行系爭工程監造職務後，迭有監造工作不符業
    主即基隆市文化局要求而違反系爭工程契約約定之情事，足
    見原告於110年8月2日確係因其能力不足，無法勝任監造職
    務而主動向被告請辭；且原告於本院111年1月27日言詞辯論
    期日自承「…所以我建議暫停執行職務，俟開工後再決定要
    不要找別人或繼續找我當監工」等語，可見原告於110年8月
    2日所傳送予被告之前揭訊息之真意係向被告終止兩造間承
    攬契約。又縱認原告之真意係向被告建議「暫停合約」(即
    暫停支薪、暫時停止原告之工作)，原告亦應另取得被告同
    意變更承攬契約內容之意思，甚而應另行與被告簽署增補協
    議書，始生法律上效力，而原告既未舉證證明被告有同意原
    告所提議「暫停合約」之方式，自不生暫停兩造間承攬契約
    之效力，是原告本應回歸兩造間承攬契約之約定履行其工作
    內容，詎原告嗣又於110年8月6日7時51分許以Line自行通知
    被告其即將於下週一主動退出Line基隆案工作群組，並表示
    「希望貴所盡快找到合適人選，祈下周一將我品管退出基隆
    案，如未能換人將請公部門協助本人申述7月薪資未領暨後
    續問題。」等語，被告迫於無奈且考量原告既已主動請辭，
    為保護業主機密資料，遂於同日8時10分將原告退出基隆案
    之Line群組，原告並於退出群組後於同日10時38分向被告表
    達「謝謝指教」，足見原告亦欣然接受其已離職之事實。
(四)原告自110年7月起即未至系爭工程現場執行監工職務、更未
    有提供該月份之監造報表，自不得請求被告給付110年7月份
    之承攬報酬4萬元：
　　原告身為被告次委託之監造人員，本應依系爭110年4月20日
    契約書第1條及公共工程施工品質管理作業要點各款規定，
    克盡其監造人員確實到場執行監造職務，並如期據實填妥公
    共工程監造表，以達工程安全衛生之目的，然原告卻未如期
    據實填妥並提供110年7月份之監造報表予被告。又依系爭工
    程契約第8條第14款、公共工程施工品質作業要點第10條第2
    款及第11條各款之規定，原告是否應至系爭工程現場執行監
    造職務，係依當日有無排定施工而定，而與業主即基隆市文
    化局是否裁示停工無涉，縱業主裁示停工，本於契約相對性
    原則，在被告未向業主要求暫停執行監造工作前，原告仍應
    執行其監造職務，故原告得否暫停執行監造工作與業主是否
    停工間並無直接關係。又原告之所稱停工，係指業主即基隆
    市文化局以110年7月26日基文資壹字第1100004911號發函(
    下稱系爭函文)予川力公司，追溯至110年6月26日起同意停
    工，而此係指業主同意自110年6月26日起以停工為由，不再
    追究川力公司施工遲延責任之意，與兩造間之承攬契約無涉
    ，況於業主以系爭函文同意停工以前(即110年7月26日前)，
    系爭工程現場仍應持續由原告監工。而依被告所提出系爭工
    程施作廠商即川力公司提供之「基隆出工紀錄」(下稱系爭
    出工紀錄)所示，系爭工程現場於110年7月1日至3日、5日至
    7日、9日至17日、19日至25日及30日仍有臨時電電箱配線、
    地下室管區洗孔、欣隆瓦斯施工、防颱措施準備工作、中華
    電信管線配置、欣隆瓦斯管線配置等施工作業，然依被告所
    提出系爭工程現場110年7月份監視器畫面檔案暨截圖所示，
    系爭工程現場於110年7月14至17日、20日、23日至25日均未
    見有原告所騎乘之機車停放，可知原告於前開施工期日均未
    至系爭工程現場執行監造職務，且依原告與魏明宗間之Line
    對話紀錄所示，原告於110年7月14日向魏明宗表示「陳請建
    築師准假」等語，另於同年月20日向魏明宗表示「我太太打
    預(疫)苗人不舒服在家照顧她」等語，惟依兩造間自110年7
    月5日至同年月23日間之Line對話紀錄，原告未曾向被告請
    假，足證原告確於110年7月14至17日、20日、23日至25日翹
    班未至系爭工程現場執行監造職務。再原告於110年4月24日
    、同年4月26日在施工抽查紀錄表、施工品質檢驗申請單及
    查驗照片等監造文件偽簽被告簽名之行為，業經基隆地方檢
    察署(下稱基隆地檢署)偵結起訴，益徵原告為翹班慣犯。至
    原告所提出之監造簡報檔係於110年6月25日作成，僅足證明
    原告於110年6月25日前或有履行兩造間之承攬契約，無從作
    為原告有於110年7月履行其監造職務及提供該月份監造報表
    之證據。是原告既自110年7月起即未至系爭工程現場執行監
    工職務、更未有提供110年7月月份之監造報表，即不得請求
    被告給付110年7月份之承攬報酬4萬元。
(五)退步言之，倘認原告對於被告有110年7月份之承攬報酬請求
    權存在，惟因原告違約未至系爭工程場執行其監造職務，致
    被告將遭業主依系爭工程契約第9條第5項約定，以原告缺工
    日數即30日，按日扣款5,000元作為懲罰性違約金共15萬元
    ，爰以被告對原告之前開15萬元損害賠償請求權抵銷本件原
    告得請求被告給付之承攬報酬。
三、經查，原告前與被告簽立契約書，約定由原告依被告指示在
    基隆市○○區○○路000號之工作地點負責辦理被告向基隆市政
    府承攬之「基隆市文化局歷史場景服務空間〈舊公車處〉改善
    工程規劃設計監造」之監造相關工作，其內容包含監造、驗
    收、結算等系爭工程契約規定之事務，原告並應提出符合系
    爭工程契約規定之品管及勞安資格文件予被告，兩造復約定
    工作期間暫定自110年5月15日起至同年10月15日，而原告嗣
    自110年5月間起至系爭工程現場執行監造職務等事實，為兩
    造所不爭執，應堪信為真實。
四、按當事人提出之私文書，必先證其真正，始有形式之證據力
    。如他造否認該提出之私文書繕本或影本，或爭執其內容之
    記載，在舉證人提出原本前，不認該繕本或影本有何形式之
    證據力（最高法院93年度台上字第1210號民事裁判參照）。
    查原告雖主張系爭110年4月23日契約書為兩造就系爭監造工
    作簽立之契約書云云，惟其所提出之契約書影本，不僅未經
    被告簽名，且為被告否認形式真正及實質內容，原告迄本院
    言詞辯論終結時止，又未提出原本，是系爭110年4月23日契
    約書自難採為證據。至被告提出，蓋有被告事務所及個人印
    章，並載有原告簽名之系爭110年4月20日契約書之形式上真
    正雖為原告所否認，惟查，上開契約書原本及影本上之原告
    簽名，經與原告不爭執真正之系爭施工抽查紀錄表所載原告
    簽名相比對，其特徵、筆順、筆勢、神韻、轉折、勾勒方式
    大致相似，堪認係同一人即原告所書寫，則系爭110年4月20
    日契約書確為兩造就系爭監造工作簽立之契約書乙節，應堪
    認定。
五、按勞基法規定之勞動契約，指當事人之一方，在從屬於他方
    之關係下，提供職業上之勞動力，而由他方給付報酬之契約
    ，此觀該法第2條第3款、第6款規定即明。勞動契約當事人
    之勞工，通常具有人格從屬性、經濟上從屬性及組織從屬性
    之特徵。而稱承攬者，謂當事人約定，一方為他方完成一定
    之工作，他方俟工作完成，給付報酬之契約，民法第490條
    第1項定有明文。承攬契約之當事人以勞務所完成之結果為
    目的，承攬人只須於約定之時間完成特定之工作，與定作人
    間無從屬關係，二者性質並不相同。關於契約性質屬勞動契
    約或承攬契約，應視勞務債務人得否自由決定勞務給付之方
    式(包含工作時間)，並自行負擔業務風險以為斷(最高法院1
    09年度台上字第1000號判決意旨參照)。是以，勞動契約與
    承攬契約之主要區別，在於提供勞務者與企業主間，其是否
    基於人格上、經濟上及組織上之從屬性而提供勞務等情加以
    判斷；如仍具從屬性，則縱其部分職務有獨立性，仍應認定
    屬勞基法所規範之勞雇關係(最高法院104年度台上字第1294
    號判決意旨參照)。次按勞工與雇主間之從屬性，通常具有
    ：㈠人格上從屬性，即受僱人在雇主企業組織內，服從雇主
    權威，並有接受懲戒或制裁之義務。親自履行，不得使用代
    理人。㈡經濟上從屬性，即受僱人並不是為自己之營業勞動
    而是從屬於他人，為該他人之目的而勞動。㈢組織上從屬性
    ，即納入雇方生產組織體系，並與同僚間居於分工合作狀態
    等項特徵。又基於保護勞工之立場，一般就勞動契約關係之
    成立，均從寬認定，只要有部分從屬性，即應成立(最高法
    院96年度台上字第2630號、81年度台字第347號民事判決意
    旨同此見解)。本件原告主張兩造間就系爭監造工作事宜所
    訂立之契約性質為勞動契約，惟為被告所否認，並以前揭情
    詞置辯。經查：
(一)原告與被告就系爭監造工作事宜所簽立之契約書為系爭110
    年4月20日契約書之事實，已如前述，而依系爭110年4月20
    日契約書之記載，兩造係約定由原告依被告指示在系爭工作
    地點即系爭工程現場負責辦理包含監造、驗收、結算等系爭
    工程契約規定之事務，原告並應提出符合系爭工程契約規定
    之品管及勞安資格文件予被告，足見原告應係為被告向業主
    即基隆市文化局承攬之系爭工程而為被告提供其工程監造之
    相關專業，參以原告經列載在被告之受雇勞工名冊表內，又
    被告除有為原告投保職業災害保險及提繳110年5月份勞工退
    休金，並曾向基隆市文化局出具雇用證明書以證明原告自11
    0年5月3日起受僱於被告，被告已合法申報職業災害保險等
    節，有基隆市文化局以111年6月28日基文資壹字第1110 001
    412號函附被告事務所提供予基隆市文化局留存之受雇勞工
    名冊表、投保資料表(含勞工保險投保單位被保險人加保名
    單、自願職保被保險人投保資料表明細)及110年5月7日雇用
    證明書及原告老年職保被保險人投保資料表明細、勞工退休
    金個人專戶明細資料提出等件影本附卷足稽，且依前開受雇
    勞工名冊表所示，除由原告擔任系爭工程監造人員，尚有計
    畫主持人即被告及專案設計師即訴外人蔣孟庭、周立薇等人
    參與系爭工程之其他承攬事宜，足認兩造間之契約關係應具
    有經濟上及組織上之從屬性，被告徒以系爭111年4月20日契
    約書之約定具備承攬契約之形式外觀，及原告未與被告其他
    受雇者或同僚，相互居於分工合作狀態，更無須透過與其他
    人分工方能完成工作云云，否認兩造間存在經濟上及組織上
    之從屬性，委無可採。
(二)再查，依被告所提出被告與基隆市文化局之系爭工程承辦科
    長郭麗雅間之Line對話紀錄內容，郭麗雅除以「貴所(即被
    告事務所)鄭主任」稱呼原告，復以「趕快再找人吧！」、
    「自己家的自己慢慢教啦…」等語向被告反應原告於執行系
    爭工程監造職務過程之缺失，可見基隆市文化局亦係將被告
    視為原告之雇主；另原告先後於110年8月2日、同年8月6日
    上午7時51分以Line傳訊告知被告其「本月起不再當薪水小
    偷…我需要休息不想再有這種工作方式」、「希望貴所盡快
    找到合適人選，祈下周一將我品管退出基隆案，如未能退出
    將請公部門協助本人申述7月薪資未領暨後續問題」等語後
    ，被告即於110年8月6日19時2分覆稱「今日已發文更換品管
    人員，至於7月份之薪資本所無拖欠之意，只是閣下已曠職
    多日，亦未至所內述職，7月份出勤狀況異常亦未說明，不
    知如何核算薪資？請盡速協助釐清。」等語，而觀諸前開被
    告回覆原告之內容中所使用「薪資」、「曠職」、「出勤狀
    況」等字詞，暨被告以原告出勤狀況異常為由要求原告協助
    釐清以利核算薪資，而全然未提及原告未完成承攬工作故其
    拒絕給付工作報酬等情，足見被告主觀上亦認原告為其雇用
    之勞工，且認原告所向被告支領之金錢對價為與出勤情形有
    關之薪資而非承攬報酬、被告對於原告之出勤情形有監督之
    權；復衡以被告於本院自承「原告如果不到場，營造廠商會
    通知被告，原告若要請假，也是直接向被告請假。」等語(
    見本院110年12月23日言詞辯論筆錄)，而不爭執其有管理原
    告請假事宜之權限，益徵兩造間之契約關係不僅有經濟上從
    屬性，更具有人格上之從屬性，被告辯稱原告並非編制於被
    告之組織內，而原告對自己之作息時間、工作時間均係自由
    支配，不受被告指揮監督，況被告因不具備專業品保人員資
    格與能力，自無指揮監督原告之權限，原告更無須服從被告
    之權威，遑論被告對原告有任何之雇主懲戒權云云，而否認
    兩造間存在人格上之從屬性，要無可採。至被告雖又辯稱原
    告已於其「民事起訴狀」及「變更訴之聲明狀」承認兩造間
    就系爭監造工作事宜訂立之契約之法律關係係承攬契約云云
    ，惟查，觀諸原告前開書狀之訴之聲明欄位，雖有「解除兩
    造承攬契約」、「解除勞務承攬契約」等語之記載，然亦有
    「勞務」、「結算薪資」、「被告應給付工資80,000元」等
    陳述，自不得僅以原告因不諳法律，就其與被告間就系爭監
    造工作事宜所訂立之契約性質之陳述用語並非精準，即謂原
    告已自承系爭110年4月20日契約書為承攬契約，是被告此部
    分之抗辯，亦非足取。
(三)綜上各節，兩造間就系爭監造工作事宜所訂立之契約，即兩
    造所簽立之系爭110年4月20日契約書，既具有使用從屬及監
    督之關係，而有人格、經濟及組織上之從屬性，洵屬勞動契
    約之法律關係甚明，被告辯稱兩造間就系爭監造工作事宜所
    訂立之契約為承攬契約云云，核無足取。
六、按工資應全額直接給付勞工。但法令另有規定或勞雇雙方另
    有約定者，不在此限，勞基法第22條第2項定有明文。再按
    當事人主張有利於己之事實者，就其事實有舉證之責任，民
    事訴訟法第277條前段定有明文。經查，兩造就原告受僱從
    事系爭監造工作之薪資約定為每月4萬元之事實，有系爭110
    年4月20日契約書附卷可稽，又兩造間之勞動契約關係(下稱
    系爭勞動契約)於110年7月份仍存在，而被告並未給付110年
    7月份之薪資等節，亦為兩造所不爭執，揆諸前揭規定，被
    告自負有依系爭110年4月20日契約書之約定，給付原告110
    年7月份薪資之義務。被告雖辯稱原告自110年7月起即未至
    系爭工程現場執行監工職務，亦未提供該月份之監造報表，
    不得請求被告給付110年7月份之報酬4萬元云云，惟查，原
    告於110年5月3日至110年8月6日期間，均已依基隆市文化局
    通知，到場參與會議或工程圖面之討論等情，有基隆市文化
    局111年5月27日基文資壹字第1110101731號函附卷可稽，而
    兩造亦不爭執基隆市文化局系爭工程承辦科長郭麗雅曾於11
    0年7月1日以Line訊息通知原告「下午3點多送來的公文，正
    本及受文者都是建耀建築師事務所，送來文化局做甚麼？..
    .」，又於110年7月26日以Line訊息對被告表示「今天貴所
    鄭主任，反應了欣隆瓦斯的意見，現場鄭主任似乎無法讀圖
    ...」、「我也請鄭主任畫個剖面圖...」等語，顯見原告於
    110年7月份確仍依系爭勞動契約提供參與會議討論、製作公
    文、到場協調、製作工程圖等勞務。又原告固不否認其自11
    0年7月起有未至系爭工程現場監工之情事，惟查，系爭工程
    定作人即基隆市文化局前於110年7月26日發送予被告及訴外
    人川力公司之系爭函文說明欄記載「一、依建耀建築師事務
    所110年6月30日(110)耀字第0000-00號函辦理。二、旨揭工
    程由承商申報停工，暨經監造單位審查工程現場確有無法施
    工之情事，依本工程契約第7條第三款規定辦理，本局原則
    同意於6月26日起停工。」，又基隆市文化局復於110年10月
    20日發函通知川力公司系爭工程日後若復工，川力公司應再
    行提報工地相關人員資料，以利復工之事實，有基隆市文化
    局110年7月26日基文資壹字第1100004911號函、110年10月2
    0日基文資壹字第1100007256號函影本附卷可稽，足見系爭
    工程確於110年6月間起，即因現場有無法施工之情事而停工
    ，且迄110年10月20日止均未復工，原告自無從依系爭勞動
    契約之約定，提供現場監工並依監工結果製作日報表之勞務
    ，且因此所生之不利益，亦不應由原告負擔，是原告縱有於
    系爭工程停工期間，電力、電信、瓦斯等非由承攬人川力公
    司負責之週邊工程施作時，有請假或未到場之情事，亦不得
    以此即謂原告於110年7月份「完全未提供勞務」而不得向被
    告請求給付任何薪資，被告上開所辯，自無足採。至被告雖
    又辯稱縱原告對於其有110年7月份之報酬請求權存在，被告
    亦得以其因原告違約未至系爭工程場執行其監造職務，致遭
    業主依系爭工程契約第9條第5項約定，以缺工日數30日，按
    日扣款5,000元作為懲罰性違約金15萬損害賠償請求權與之
    抵銷云云，然查，被告就其對於原告有15萬元損害賠償請求
    權存在，不僅未提出任何證據舉證以實其說，其主張已非可
    採；且系爭工程於110年6月間起，即因現場有無法施工之情
    事而經基隆市文化局同意停工，且迄110年10月20日止均未
    復工之事實，既如前述，則基隆市文化局得否以原告未於其
    同意停工期間到場監工為由，請求被告給付違約金，更非無
    疑，益徵被告此部分所辯，亦無足採；是原告請求被告給付
    110年7月份之薪資4萬元，應為有理。至原告雖另請求被告
    給付110年5、6月份之薪資保留款各2萬元，惟被告既否認兩
    造間有每月薪資保留款2萬元之約定，原告又不能舉證證明
    系爭110年4月23日契約書之真正，復未提出其他證據證明其
    上開主張，則原告此部分請求，即難認有據，不應准許。
七、第按給付有確定期限者，債務人自期限屆滿時起，負遲延責
    任；給付無確定期限者，債務人於債權人得請求給付時，經
    其催告而未為給付，自受催告時起，負遲延責任。其經債權
    人起訴而送達訴狀，或依督促程序送達支付命令，或為其他
    相類之行為者，與催告有同一之效力。應付利息之債務，其
    利率未經約定，亦無法律可據者，週年利率為百分之5；遲
    延之債務，以支付金錢為標的者，債權人得請求依法定利率
    計算之遲延利息，民法第229條第1項、第2項、第203條、第
    233條第1項前段分別有所明定。查依系爭110年4月20日契約
    書之約定，被告應每個月撥付4萬元予原告，是本件原告對
    被告之110年7月份薪資債權，核屬有確定期限之給付，依前
    揭規定，至遲應於110年7月之末日為其給付日期，並於翌日
    (即隔月1日)發生遲延給付之效果。從而，原告依勞動基準
    法第22條第2項規定，請求被告給付110年7月份之積欠薪資4
    萬元，及自110年8月1日起至清償日止，按年息5%計算之法
    定遲延利息，為有理由，應予准許；其逾此範圍之請求，則
    無理由，應予駁回。
八、末按法院就勞工之給付請求，為雇主敗訴之判決，應依職權
    宣告假執行，前項情形，法院應同時宣告雇主得供擔保或將
    請求標的物提存而免假執行，勞動事件法第44條第1項、第2
    項定有明文。本判決為被告即雇主敗訴之判決，爰依前開規
    定依職權宣告假執行，並酌定相當之擔保金額准被告供擔保
    後免為假執行。至原告敗訴部分，其假執行即失所依附，應
    併予駁回。　　
九、本件事證已經明確，兩造其餘主張陳述及所提之證據，經本
    院斟酌後，認與判決結果不生影響，爰不一一論述，附此敘
    明。
十、據上論結，原告之訴為一部有理由、一部無理由，依民事訴
    訟法第436條第2項、第79條、第436條之19第1項及勞動事件
    法第44條第1、2項，判決如主文。
中　　華　　民　　國　　111 　年　　8 　　月　　25　　日
                  基隆簡易庭法　官　黃梅淑　　
以上正本係照原本作成。
對於本件判決如有不服，應於收受送達後20日內向本院提出上訴
書狀，上訴於本院合議庭，並按他造當事人之人數附具繕本。
當事人之上訴，非以判決違背法令為理由不得為之，上訴狀應記
載上訴理由，表明下列各款事項：
㈠原判決所違背之法令及其具體內容。
㈡依訴訟資料可認為原判決有違背法令之具體事實。
如委任律師提起上訴者，應一併繳納上訴審裁判費。　　　　　
中　　華　　民　　國　　111 　年　　8 　　月　　25　　日
                            書記官　陳彥端